【裁判字號】    98,聲再,3
【裁判日期】    980421
【裁判案由】    違反毒品危害防制條例
【裁判全文】
臺灣臺南地方法院刑事裁定               98年度聲再字第3號
聲  請  人  甲○○
即受判決人
                    （現於台灣臺南監獄臺南分監執行中）
上列聲請人因違反毒品危害防制條例案件，對於本院民國97年10
月16日所為之97年度訴字第1628號確定判決聲請再審，本院裁定
如下：
    主  文
再審之聲請駁回。
    理  由
一、聲請意旨略以：聲請人前於民國95年8月28日即自費至衛生
    署立嘉南療養院接受美沙冬替代療法戒除毒癮至97年7月7日
    止，並於接受治療後之97年7月9日為警採尿送驗呈陽性反應
    ，而經查獲97年7月7日下午12時之施用第一級毒品犯行，並
    由本院以97年度訴字第1628號刑事判決判處有期徒刑八月確
    定。惟聲請人既係於接受美沙冬替代療法期間再犯施用第一
    級毒品犯行，符合毒品危害防制條例第21條第2款之規定，
    應由檢察官為不起訴之處分。上開證據原事實審法院於判決
    前未經發見，且足以動搖原確定判決而為受判決人有利之判
    決，爰依刑事訴訟法第420條第1項第6款（聲請書誤載為第6
    項）聲請開始再審云云。
二、按法院認為無再審理由者，應以裁定駁回之，刑事訴訴法第
    434條第1項定有明文；又按刑事訴訟法之再審及非常上訴制
    度，雖均為救濟已確定之刑事判決而設，惟再審係對確定判
    決之事實錯誤而為之救濟方法，至於適用法律問題則不與焉
    。至於刑事訴訟法第420條第1項第6款所謂確實之新證據，
    固非以絕對不須經過調查程序為條件，然必須可認為確實足
    以動搖原確定判決，而為受判決人有利之判決者為限，若係
    顯然不足以推翻原確定判決所憑之證據者，即非該款所謂確
    實之新證據，最高法院43年臺抗字第60號、33年抗字第70號
    判例意旨均足參照。
三、經查：
  (一)聲請人自95年8月28日起至97年7月7日止，自費參加衛生署
    嘉南療養院接受美沙冬替代療法戒癮，有該醫院98年3月16
    日診斷證明書可稽。而聲請人於接受治療後之97年7月9日為
    警採尿送驗呈陽性反應，並因此查獲97年7月7日下午12時之
    施用第一級毒品犯行，復經本院調閱原確定判決全卷查證無
    訛。故聲請人係於主動參加替代療法服用美沙冬戒癮，復於
    治療『中』（最後一天）之97年7月7日再犯施用毒品之罪，
    已堪認定。
  (二)現今司法實務上，就毒品危害防制條例第21條第2項關於「
    依前項規定治療中經查獲之被告應由檢察官為不起訴處分。
    但以一次為限。」所稱「依前項規定治療中經查獲」之適用
    範圍，有下述兩種見解：
    甲說：前述「依前項規定治療中經查獲」，限於在接受治
      療『前』犯施用第一、二級毒品之罪，並於犯罪未發覺前
      ，自動向行政院衛生署指定之醫療機構請求治療，而於治
      療中始查獲該未發覺之罪者而言；倘係治療『中』再犯施
      用毒品之罪而被查獲，則不包括在內（參照最高法院97年
      度臺非字第314號判決），此乃目前各級法院之多數實務
      見解。依此見解，替代療法「治療中」之施用第一、二級
      毒品行為，不得依毒品危害防制條例第21條第2項為不起
      訴處分。
    乙說：替代療法之成效非一蹴可幾，須循序漸進始能克竟
      全功，故應再給予毒品施用者一次戒斷毒癮之機會。是前
      述「依前項規定治療中經查獲」，自應包括毒品施用者在
      請求治療『前』及治療『中』再犯施用毒品被查獲之情形
      ，始符合毒品危害防制條例第21條旨在鼓勵及廣開參加毒
      癮治療途逕之本旨，但以一次為限。本合議庭及臺灣高等
      法院檢察署研究意見均採此一見解（參照法務部97年3月
      17 日法檢字第0970800891號函臺灣高等法院檢察署研究
      意見）。據此，替代療法「治療中」之人再犯施用第一、
      二級毒品行為，檢察官即應依毒品危害防制條例第21條第
      2項之規定而為不起訴處分。若仍予起訴，法院即應認為
      起訴之程序違背規定而依刑事訴訟法第303條第1款諭知不
      受理之判決。
  (三)本件聲請人係於替代療法治療『中』再犯施用毒品之罪，已
    如前述。是以：
    若依上開甲說之見解，聲請人因不得適用毒品危害防制條
      例第21條第2項之規定而為不起訴處分，故作成原確定判
      決之法院有無參酌聲請人所提出衛生署嘉南療養院診斷證
      明書，於判決之結果即不生影響，上述診斷證明書顯然不
      足以推翻原確定判決，自非足以動搖原有罪確定判決之確
      實新證據。
    倘依前揭乙說之見解，聲請人於替代療法期間再犯施用毒
      品罪名，檢察官若逕予起訴，即屬起訴程序違背規定，上
      述衛生署嘉南療養院診斷證明書即成為足以動搖原確定判
      決之確實新證據。
    此等因不同法律見解而導致同一證據是否為「確實足以動
      搖原確定判決而為受判決人有利判決之新證據」之不同判
      斷，究其實質，要屬法律適用爭議之問題，而非事實認定
      有無錯誤之問題，揆諸前揭說明，自非再審機制之救濟範
      圍，縱然依上揭乙說之見解，仍應循非常上訴程序，予以
      救濟，始為正辦。
四、綜上論述，本件既非以確定判決之事實錯誤問題聲請再審，
    自屬無從准許，應予駁回，爰依刑事訴訟法第434條第1項，
    裁定如主文。
中    華    民    國    98    年    4     月    21    日
                  刑事第三庭  審判長法  官  鄭文祺
                                    法  官  陳振謙
                                    法  官  陳欽賢
以上正本證明與原本無異。
如不服本裁定，應於送達後5日內，向本院提出抗告狀。
                                    書記官  洪培綺
中    華    民    國    98    年    4     月    21    日


司法院資訊處製作；財團法人民間司法改革基金會備份。
